臺灣新竹地方法院民事裁定　
         　     　　　　         110年度小聲抗字第1號
抗 告 人  
即聲請人  彭義德  
上列抗告人因聲請交付法庭錄音光碟事件，對於民國110年1月18
日本院竹東簡易庭所為之110年度竹東小聲字第1號裁定提起抗告
，本院裁定如下：
    主  文
原裁定廢棄。
准予交付抗告人本院竹東簡易庭一Ｏ九年度竹東小字第二八一號
清償債務事件於民國一Ｏ九年十二月四日調解程序期日及民國一Ｏ
九年十二月二十五日言詞辯論程序期日之法庭錄音光碟。
抗告人就第二項所示法庭錄音光碟內容，不得散布、公開播送
，或為非正當目的使用。
    理  由
一、按當事人及依法得聲請閱覽卷宗之人，因主張或維護其法律
    上利益，得於開庭翌日起至裁判確定後6個月內，繳納費用
    聲請法院許可交付法庭錄音或錄影內容；又持有法庭錄音、
    錄影內容之人，就所取得之錄音、錄影內容，不得散布、公
    開播送，或為非正當目的之使用，法院組織法第90條之1第1
    項本文、第90條之4第1項分別定有明文。次按法庭開庭時，
    除法律另有規定外，應予錄音；必要時，得予錄影，法院組
    織法第90條第2項定有明文。此所稱「法庭」，依同法第84
    條規定，係指於法院內所為之開庭，則該條項規定應予錄音
    、錄影之主體，當係指法院，本屬當然；至法官在法院內其
    他設置之協商室、調解處進行協商、調解等程序，既非屬第
    84條所稱之「法庭」，自無錄音或錄影之必要，此觀第90條
    第2項之增訂理由即明（最高法院107年度台抗字第134號裁
    定意旨）。再按「當事人及依法得聲請閱覽卷宗之人，因主
    張或維護其法律上利益，聲請交付法庭錄音或錄影內容時，
    應敘明理由，由法院為許可與否之裁定；法院受理前項聲請
    ，如認符合聲請人要件，並在聲請期間內提出，且就所主張
    或維護法律上之利益已敘明者，除法令另有排除規定外，應
    予許可；第一項聲請經法院裁定許可者，每張光碟應繳納費
    用新臺幣五十元；持有第一項法庭錄音、錄影內容之人，就
    取得之錄音、錄影內容，不得散布、公開播送，或為非正當
    目的使用」，亦為法庭錄音錄影及其利用保存辦法第8條所
    明定。又所謂主張或維護法律上利益者，舉凡核對更正筆錄
    、他案訴訟所需，或認法院指揮訴訟方式對其訴訟權益有影
    響之虞，欲用以保障其法律上利益等，均屬之（法庭錄音錄
    影及其利用保存辦法第8條之104年8月7日修正說明參照）。
二、抗告人於原審聲請及抗告意旨略以：伊係本院竹東簡易庭10
    9年度竹東小字第281號清償債務事件被告之訴訟代理人，該
    事件原告不願意提供兩次區權會議影音檔，違反被告訴訟權
    益，抗告人於調解程序當庭要求其提出，未獲回應，法院亦
    不語，調解程序筆錄內容未見任何記載，另109年12月25日
    言詞辯論期日，抗告人聽聞辯論終結即步入法庭，顯已剝奪
    抗告人參與辯論之法律上利益，爰聲請交付上開期日之法庭
    錄音光碟等語。
三、經查，抗告人為上開事件之被告訴訟代理人，乃依法得聲請
    閱覽卷宗之人，且就其抗告意旨觀之，應係欲確認該事件筆
    錄及相關訴訟指揮程序之正確性，而本院109年竹東小字第2
    81 號清償債務事件於109 年12月4日在法庭內進行調解程序
    ，109年12月25日則係進行言詞辯論程序，抗告人並已敘明
    聲請交付法庭錄音係為確認訴訟指揮方式以維護其法律上利
    益之理由，又原錄音之法院係本院竹東簡易庭，本院為保存
    錄音紀錄之法院，核與法院辦理聲請交付法庭錄音錄影內容
    應行注意事項第3條但書前段之情事相符，是抗告人之聲請
    核無不合，應予准許。原裁定予以駁回，尚有未洽。抗告意
    旨指摘原裁定不當，求予廢棄，為有理由，爰將原裁定廢棄
    ，並裁定如主文第2項所示。惟依前開規定，抗告人應自行
    負擔燒錄光碟之費用，附此指明。且抗告人依法取得之法庭
    數位錄音光碟內容，不得散布、公開播送，或為非正當目的
    使用，併特予裁定如主文第3項所示，以促其注意遵守。
四、據上論結，本件抗告為有理由，依民事訴訟法第492條前段
    ，裁定如主文。
中　　華　　民　　國　　110 　年　　4 　　月　　30　　日
                  民事第二庭 審判長法  官  林南薰
　　　　　　　　　
                                   法  官  林麗玉
　　　　　　　　　　　　　　　　　 
                                   法  官  張詠晶
以上正本係照原本作成。
本裁定不得抗告。
中　　華　　民　　國　　110 　年　　4 　　月　　30　　日
                                   書記官  陳麗麗